臺灣桃園地方法院民事判決　　　　　　　 94年度訴字第866號
原　　　告　金將科技文化事業股份有限公司
法定代理人　乙○○
訴訟代理人　甲○○
被　　　告　丙○○
上列當事人間請求損害賠償事件，原告就本院93年度簡上字第12
4號違反著作權法刑事案件提起附帶民事訴訟（93年度簡附民字
第10號），經本院刑事庭裁定移送前來，於民國94年8月18日言
詞辯論終結，本院判決如下：
    主  文
原告之訴駁回。
訴訟費用由原告負擔。
    事  實
甲、原告方面：
壹、聲明：被告給付原告新台幣（下同）40萬元，及自刑事附帶
    民事起訴狀繕本送達翌日起至清償日止，按週年利率5%計算
    之利息。
貳、陳述：
一、緣於民國91年3 月25日晚間9 時許，經原告公司之搜證人員
    張清祿發現被告於桃園縣平鎮市○○路111 號鴻錦電器行店
    內，販賣現代牌電腦光碟伴唱機（型號：LYC-98II）乙台，
    隨機所附影音光碟中含有「真情」、「情夢」、「阿沙力」
    、「拒絕往來」、「昨瞑的雨」、「愛情切啦」、「再會吧
    憂愁」、「多情多怨嘆」、「愛情看透透」、「請你相信我
    」、「請你講清楚」、「不願愛情甲人分」、「雪中情」等
    13首歌曲、歌詞，均未經原告公司之同意或授權，而擅自重
    製，並經不詳姓名之人再配以影像、畫面而附著於該伴唱機
    硬碟中出售，獲取不法利益所得1 萬元，侵害原專屬於訴外
    人張為杰（筆名：羅安）所單獨或與他人共同創作之詞曲、
    或歌詞、曲譜等音樂著作，嗣因受讓而取得專屬於原告，得
    以重製及得再授權他人重製「真情」等13首歌曲、歌詞之權
    利，被告之上開行為顯已違反著作權法規定，且經鈞院以93
    年度簡上字第124 號刑事判決有罪確定在案。
二、原告因被告本件侵害行為受有損害40萬元，爰依民法第184
    條第1項前段規定請求被告賠償損害，其項目如后：
  (1)原告為發見被告販賣系爭伴唱機、歌本及光碟中確實含有侵
    害原告專屬重製之伴唱歌曲、歌詞，而向其購買該伴唱機乙
    台，給付買賣價金1 萬元。
  (2)系爭伴唱機隨機所附影音光碟中含有侵害如上開歌曲共13首
    之重製權利，據以蘋果日報報紙報導每首歌之授權費為3 萬
    元計，被告共計損失39萬元
三、原告提起本件訴訟時，固已逾2 年期間，惟於原告前已對被
    告提出侵害著作權之刑事告訴，應已生中斷時效之效力，是
    本件尚未罹於時效。
參、證據：提出報紙剪報資料1 紙為證。
乙、被告方面：
壹、聲明：駁回原告之訴。
貳、陳述：否認有侵害專屬於原告得以重製及得再授權他人重製
    「真情」等13首歌曲、歌詞之權利，且從未有販賣系爭光碟
    片予原告，原告所主張之每首歌授權金過高，且本件訴訟之
    請求已逾2 年時效，其自得拒絕賠償。
參、證據：未提出任何證據資料。
    理  由
一、本件原告起訴主張：其於91年3 月23日派員搜證發現被告在
    桃園縣平鎮市○○路111 號鴻錦電器行內，販賣現代牌電腦
    伴唱機，隨機所附影音光碟中含有擅自重製其擁有著作財產
    權之真情等13首音樂著作，侵害其對該13首音樂著作權，爰
    依民法第184 條規定，請求被告賠償其損害40萬元及法定遲
    延利息等語。被告則以：原告應就其主張之被告侵權行為事
    實及所受損害數額舉證證明，且系爭侵權行為損害賠償請求
    權已經罹於2 年時效，原告不得再向被告請求賠償等語，資
    為抗辯。
二、按請求權，因15年間不行使而消滅。但法律所定期間較短者
    ，依其規定。因侵權行為所生之損害賠償請求權，自請求權
    人知有損害及賠償義務人時起，2 年間不行使而消滅；自有
    侵權行為時起，逾10年者亦同，民法第125 條、第197 條第
    1 項分別定有明文。是關於侵權行為損害賠償請求權之消滅
    時效，應以請求權人實際知悉損害及賠償義務人時起算，非
    以知悉賠償義務人因侵權行為所構成之犯罪行為經檢察官起
    訴，或法院判決有罪為準，亦有最高法院72年度台上字第73
    8 號判例可資參照。
三、經查，原告依民法第184 條第1 項前段規定請求被告賠償損
    害40萬元，自應適用民法第197 條第1 項短期消滅時效之規
    定，即自原告知有損害及被告為賠償義務人時起，因2 年間
    不行使而消滅。而原告既自承其係於91年3 月23日派員至被
    告店內搜證而發現被告侵害其音樂著作權，則原告於當時應
    即知悉其因被告之侵權行為受有損害及被告為賠償義務人，
    故原告主張其遭被告侵害著作權等情，縱然屬實，原告仍應
    自91年3 月23日起2 年內向被告請求賠償，惟原告遲至93年
    7 月23日本院刑事庭審理93年度簡上字124 號被告丙○○被
    訴違反著作權法案件時，始當庭提出刑事附帶民事訴訟起訴
    狀提起本件訴訟，顯已逾本件損害賠償請求權之2 年消滅時
    效期間。原告雖主張其提出刑事告訴時已生中斷時效之效力
    云云，然按消滅時效，因左列事由而中斷：一請求。二承認
    。三起訴。左列事項，與起訴有同一效力：一依督促程序，
    聲請發支付命令。二聲請調解或提付仲裁。三申報和解債權
    或破產債權。四告知訴訟。五開始執行行為或聲請強制執行
    ，民法第129 條定有明文。原告所主張之提出刑事告訴，並
    非消滅時效法定中斷事由，自不生消滅時效中斷之效力。參
    以前開短期消滅時效制度設置之目的即在於使侵權行為之法
    律關係早日確定，避免久被社會遺忘之侵權行為忽然復起，
    更主張損害賠償之請求權，是對於長期間怠於行使權利之人
    ，法律上自無加以保護之必要，以確保社會交易之安全及維
    持社會之秩序，使相對人不致因證據湮滅而有難於防禦之弊
    ；而刑事告訴則係告訴權人向檢察官或司法警察機關就特定
    之犯罪事實，表明希望訴追之意，為偵查之起因，或同時係
    訴追之條件，兩者並無相關，原告於所述遭侵害音樂著作權
    後，已逾2 年期間怠於對被告主張賠償損害之權利，被告自
    得於2 年消滅時效期間屆滿後，援引時效抗辯拒絕原告之本
    件賠償請求，原告以其曾提出刑事告訴謂生中斷時效云云，
    並不可採。從而，原告依民法第184 條第1 項前段之規定，
    請求被告賠償40萬元及自刑事附帶民事起訴狀繕本送達之翌
    日起至清償日止，按週年利率5%計算之利息，為無理由，應
    予駁回。
四、本件事證已臻明確，兩造其餘攻擊防禦方法及舉證，核與判
    決結果無影響，爰不一一論述，附此敘明。
五、據上論結，本件原告之訴為無理由，依民事訴訟法第78條，
    判決如主文。
中　　華　　民　　國　　94　　年　　9 　　月　　1 　　日
                  民事第一庭    法　官　賴惠慈
以上正本係照原本作成
如對本判決上訴，須於判決送達後20日內向本院提出上訴狀
中　　華　　民　　國　　94　　年　　9 　　月　　2 　　日
                                書記官　黃泰能
